臺灣基隆地方法院民事判決
110年度基簡字第1051號
原      告  嚴麗秋
訴訟代理人  嚴麗芸
被      告  和潤企業股份有限公司

法定代理人  劉源森
訴訟代理人  林建宇

上列當事人間債務人異議之訴事件，本院於民國111年1月11日言
詞辯論終結，判決如下：
    主  文
一、被告不許持本院100年6月29日核發基院義100司執慎字第121
    71號之債權憑證執行名義對原告為強制執行。
二、訴訟費用新臺幣2,210元由被告負擔。
　　事實及理由
一、原告主張：被告持本院於100年6月29日核發之基院義100司
    執慎字第12171號債權憑證為執行名義聲請對原告強制執行
    ，經本院以110年度司執字第22870號執行事件執行在案。又
    系爭債權憑證係被告前持臺灣臺北地方法院100年度司票字
    第4008號本票裁定向本院聲請強制執行，經本院於100年6月
    29日發給系爭債權憑證而執行終結，並重行起算時效，被告
    遲至109年7月30日再持系爭債權憑證向本院聲請對原告強制
    執行，已逾3年請求權時效，原告為時效抗辯，拒絕給付，
    爰依強制執行法第14條第1項前段規定，提起本件債務人異
    議之訴等語。基於前述，聲明：如主文第一項所示。
二、被告對於原告主張系爭執行名義所載債權之請求權已罹於時
    效而消滅不否認，然辯稱現已撤回強制執行程序，原告已無
    阻止強制執行之實益，原告之訴顯無理由。基於前述，聲明
    ：原告之訴駁回。
三、本院之判斷：
(一)按票據上之權利，對本票發票人，自到期日起算，3年間不
    行使，因時效而消滅，票據法第22條第1項前段定有明文。
    再按時效完成後，債務人得拒絕給付，民法第144條第1項亦
    定有明文。再按經確定判決或其他與確定判決有同一效力之
    執行名義所確定之請求權，其原有消滅時效期間不滿5年者
    ，因中斷而重行起算之時效期間雖延長為5年，民法第137條
    第3項固定有明文，惟此所謂「與確定判決有同一效力之執
    行名義」係指實體上爭執業已確定者為限。而本票執票人依
    票據法第123條規定，聲請法院裁定許可對發票人強制執行
    ，係屬非訟事件，此項裁定並無確定實體上法律關係存否之
    實質確定力，自非與確定判決有同一效力之執行名義，執票
    人之請求權消滅時效期間，並不能因取得法院許可強制執行
    之裁定而延長為5年，是本票執票人依法院所為本票裁定換
    發取得之債權憑證請求權，其消滅時效之期間仍為3年。又
    消滅時效完成後，如債權人依原執行名義或債權憑證聲請法
    院再行強制執行時，亦不生中斷時效或中斷事由終止重行起
    算時效之問題，債務人自非不得對之提起債務人異議之訴，
    以排除該執行名義之執行（最高法院83年台上字第2675號判
    決、85年度台上字第3026號判決意旨參照）。
(二)經查，被告持訴外人即原告之被繼承人嚴茂祥簽發之系爭本
    票向臺北地院聲請為本票裁定獲准，又訴外人嚴茂祥已於11
    0年6月23日死亡，原告為其繼承人，應承受其財產上之一切
    權利、義務。被告前於100年間，持系爭本票裁定向本院聲
    請強制執行，經本院於100年6月29日核發系爭債權憑證，此
    後亦無其他中斷時效之事由等情，為被告所不爭執，應堪認
    定。又系爭債權憑證既係本於本票裁定而來，揆諸前揭說明
    ，其請求權時效應為3年，是系爭債權憑證之請求權時效，
    應至103年6月28日即已完成，從而，原告主張系爭債權憑證
    之請求權已罹於時效乙節，即屬有據。
(三)次按執行名義成立後，如有消滅或妨礙債權人請求之事由發
    生，債務人得於強制執行程序終結前，向執行法院對債權人
    提起異議之訴，強制執行法第14條第1項前段定有明文。查
    系爭債權憑證之請求權已逾3年時效而消滅，業如前述，原
    告自得拒絕給付，而前開執行名義成立後，既發生消滅債權
    人請求之事由，原告即債務人於系爭執行事件終結前，提起
    本件債務人異議之訴，請求排除系爭執行名義之執行力，為
    有理由，應予准許。
(四)被告雖撤回對原告之強制執行程序，然如未以判決排除系爭
    執行名義之執行力，被告尚能持系爭執行名義再為強制執行
    之聲請，據此原告聲明排除系爭執行名義執行力具有訴訟利
    益，被告抗辯欠缺訴訟利益顯無可採。　　
四、綜上所述，本件原告聲明不許被告持系爭債權憑證為執行名
    義對原告為強制執行，為有理由，應予准許。　　　　
五、本件事證已臻明確，兩造其餘攻擊防禦方法及證據，核與判
    決結果不生影響，爰不一一論列，併此敘明。
六、據上論結，本件原告之訴為有理由，爰依民事訴訟法第78條
    ，判決如主文。　　
中　　華　　民　　國　　111 　年　　1 　　月　　25　　日
                  基隆簡易庭法  官  王翠芬
以上正本係照原本作成。
對於本件判決如有不服，應於收受送達後20日內向本院提出上訴
書狀，上訴於本院合議庭，並按他造當事人之人數附具繕本。如
委任律師提起上訴者，應一併繳納上訴審裁判費。
中　　華　　民　　國　　111 　年　　1 　　月　　25　　日
                           書記官  陳怡君